【裁判字號】    97,易,210
【裁判日期】    970626
【裁判案由】    詐欺
【裁判全文】
台灣雲林地方法院刑事判決            97年度易字第210號
公  訴  人  台灣雲林地方法院檢察署檢察官
被      告  丁○○
上列被告因詐欺等案件，經檢察官提起公訴（96年度偵緝字第
358 號），本院判決如下︰
    主  文
丁○○幫助共同意圖為自己不法之所有，以詐術使人將本人之物
交付，處有期徒刑壹年貳月，減為有期徒刑柒月。
    事  實
一、丁○○能預見將行動電話SIM卡販賣與年籍姓名不詳之人使
    用，足供他人作為詐騙財物之工具，竟仍基於幫助他人詐欺
    取財之不確定故意，於於民國（下同）95年8 月22日，在中
    華電信股份有限公司虎尾客戶服務中心申辦0000000000號行
    動電話SIM 卡後，立即在該服務中心門口，以新台幣（下同
    ）500 元之代價，販賣給年籍姓名不詳之人，並容任該不詳
    年籍之人所屬詐欺集團作為詐欺取財之工具，而該詐欺集團
    成員於取得前揭行動電話門號後，即以該門號與余冠龍 (因
    同一案件業經判決確定，另由台灣台南地方法院察署檢察官
    為不起訴處分）聯絡後收購余冠龍向台灣郵政股份有限公司
    台南原佃郵局所申辦之00000000000000號帳戶存摺、印章、
    提款卡使用，並由該詐騙集團某一成員，於95年9 月29日冒
    用檢察官名義，打電話給乙○○，偽稱其向第一、復華銀行
    貸款120 萬元並刷卡6,300 元，已被銀行起訴，要乙○○辦
    理人代檢帳戶，而於同日15時25分左右先後匯款45萬元、3
    萬元至余冠龍上開帳戶；同日，由該詐騙集團某一成員，冒
    用台北地院書記官名義，打電話給丙○○，偽稱其牽涉一宗
    詐欺案件，須監控其帳戶，以釐清其是否為詐騙集團的共犯
    為由，要求丙○○辦理網路帳戶，並轉帳50萬2 千元至余冠
    龍上開帳戶。事後，乙○○及丙○○發覺有異，而向警方報
    案。
二、案經台南市警察局第三分局報告台灣台南地方法院檢察署呈
    請台灣高等法院檢察署檢察長核轉台灣雲林地方法院檢察署
    檢察官偵查起訴。
    理  由
一、程序方面：(一)被告以外之人於審判外之言詞或書面陳述，除
    法律有規定者外，不得作為證據；又被告以外之人於審判外
    之陳述，雖不符前4條之規定，而經當事人於審判程序同意
    作為證據，法院審酌該言詞陳述或書面陳述作成時之情況，
    認為適當者，亦得為證據，刑事訴訟法第159條第1項、同法
    第159條之5第1項定有明文。(二)本案中余冠龍、乙○○、丙○○的警詢筆錄，以及匯款單影本、台北富邦銀行ATM交易
    明細、丙○○存摺影本、中華電信股份有限公司客戶服務處
    96年12月31日信客一(一)警密（96）字第280號查詢電信使用
    者資料函復單，雖然是被告以外之人於審判外之言詞及書面
    陳述，原則上不得作為證據，惟檢察官及被告於本院審判程
    序中，均已表示同意作為證據，法官審酌該言詞及書面陳述
    作成時之情況，認為適當，依上開規定，得作為證據。
二、被告以500元代價而出售上述SIM卡，詐騙集團成員因而以該
    電話聯絡余冠龍收購余冠龍上述帳戶存摺、印章、提款卡，
    並以電話向乙○○、丙○○騙得上述款項存入余冠龍帳戶內
    而領出等情，業經被告承認，且有余冠龍、乙○○、丙○○
    的警詢筆錄，以及匯款單影本、台北富邦銀行ATM交易明細
    、丙○○存摺影本、中華電信股份有限公司客戶服務處96年
    12月31日信客一(一)警密（96）字第280號查詢電信使用者資
    料函復單等為佐證，事實已經可以認定。
二、被告雖然辯稱當初賣SIM卡，並沒有想要騙人。然而，要申
    請SIM卡十分容易，那裡需要向他人收購SIM卡，何況多年來
    媒體一再報導詐騙集團使用人頭電話、人頭帳戶以詐騙的情
    節，被告碰到有人向他收購SIM卡時，當然知道這些人是要
    用被告的SIM卡來做為詐欺取財之工具。從而被告應該是基
    於幫助詐騙集團成員詐欺取財之意思，而販賣上述SIM卡。
    因此，被告所辯不足採信，其上述犯行已經可以認定。
三、論罪科刑：
  (一)被告的行為，觸犯刑法第30條第1項、第339條第1項幫助詐
    欺取財罪。被告既係幫助他人犯罪，依刑法第30條第2項規
    定，予以減輕其刑。
  (二)法官認為，台灣的詐騙集團使用電話語音、簡訊及電腦網路
    ，利用各種理由行騙，並以人頭帳戶供被害人匯款，以躲避
    查緝的犯罪模式，已操作多年。因此，在台灣社會已經有許
    多可憐的被害故事在流傳之後，提供SIM卡、帳戶提款卡供
    詐騙集團使用之人，其挺身保護詐騙集團的惡意，較這類犯
    罪初發生時，更加嚴重許多。然而，法院對這些詐欺取財、
    的幫助犯，多年來一直以簡易判決處刑，量處得易科罰金之
    刑，致難以嚇阻其他人效法而提供SIM卡、帳戶提款卡；另
    一方面，警察往往只能查到這些SIM卡、帳戶提款卡的提供
    者，卻查不到詐騙集團的主謀或成員，無從加以處罰。從而
    ，針對這類犯罪，整個處罰系統近乎失靈，這類犯罪的繼續
    猖獗，善良百姓的繼續受騙，可以說是必然。這麼多年來，
    尋常百姓存放在銀行、郵局供生活所需，供小孩繳納學費、
    供為老本的存款，一通電話來，就保不住，這已讓台灣成為
    高風險社會。只能說這些人十分惡質，應該對這些惡質的幫
    助犯，量處不得易科罰金之刑，以堵住帳戶提供管道，因此
    就被告上述犯罪，量處有期徒刑1年2月。又被告犯罪時間是
    在96年4 月24日之前，合乎減刑條件，依中華民國九十六年
    罪犯減刑條例第2 條第1 項第3 款、第7 條規定，宣告減為
    有期徒刑7月。
肆、適用的法律：(一)刑事訴訟法第299條第1項前段，(二)刑法第
    339條第1項、第30條，(三)中華民國九十六年罪犯減刑條例第
    2條第1項第3款、第7條，(四)刑法施行法第1條之1。
本案經檢察官甲○○偵查起訴，檢察官戊○○到庭執行職務。
中    華    民    國    97    年    6     月    26    日
            刑事第三庭    審判長法  官  林  輝  煌
                                法  官  陳  銘  壎
                                法  官  李  貞  瑩
以上正本證明與原本無異。
如不服本判決，應於送達後10日內向本院提出上訴狀（須附繕本
），上訴於台灣高等法院台南分院。
告訴人或被害人對於本判決如有不服，而請求檢察官上訴者，其
上訴期間之計算以檢察官收受判決正本之日期為準。
                                書記官  林  珮  儒
中    華    民    國    97    年    6     月    26    日
附錄本案論罪科刑法條全文：
中華民國刑法
第339條
意圖為自己或第三人不法之所有，以詐術使人將本人或第三人之
物交付者，處五年以下有期徒刑、拘役或科或併科一千元以下罰
金。
以前項方法得財產上不法之利益或使第三人得之者，亦同。
前二項之未遂犯罰之。


司法院資訊處製作；財團法人民間司法改革基金會備份。
